【裁判字號】    97,交抗,283
【裁判日期】    971113
【裁判案由】    聲明異議
【裁判全文】
臺灣高等法院臺南分院交通事件裁定     97年度交抗字第283號
抗  告  人
即受處分人  甲○○
上列抗告人因違反道路交通管理處罰條例案件，不服臺灣雲林地
方法院97年度交聲字第107號，中華民國97年9月17日裁定提起抗
告，本院裁定如下：
    主  文
抗告駁回。
    理  由
一、抗告意旨略以：
    (一)警用車輛停車於高速公路之避車彎，依高速公路管制條
        例第12條，應依規定放置明顯標誌，然舉發員警之車輛
        卻未依規定置放警告標誌，而該避車彎之地理位置適逢
        彎道，且在一片荒蕪圍牆後，致使抗告人遇此不正常停
        放方式之不明狀況而小心減速，警員以其視線所及之10
        0至200公尺判斷抗告人有違規事實，實屬無奈。
    (二)抗告人直至收到罰單，才知悉道路交通之新規定乃小型
        車時速80公里以下應行外側車道，而抗告人近年來行駛
        高速公路斗六到新化路段時，亦未見有何提醒此一規定
        之紅布條及CMS標誌，高工局本身宣導不足，復未設置
        速限之相關標誌，即予開罰，顯已違法失職。
    (三)警方當天所用之測速裝備，雖經實驗室檢驗合格，然機
        器本身即有正負2公里之誤差值，且外在環境與實驗室
        內有相當大之差異，加上人為操作疏忽等等因素，均會
        造成誤差值增加，警察據上開不精準之資料開罰，顯屬
        不公。
    (四)基上，請求審酌警員執勤之疏忽、高工局未設置相關號
        誌之失職，為此深感不服而提起抗告等語。
二、按汽車行駛於高速公路、快速公路或設站管制之道路，不遵
    使用限制、禁止、行車管制及管理事項之管制規則，而未依
    規定行駛車道者，處汽車駕駛人新臺幣3,000元以上6,000元
    以下罰鍰，並記違規點數1點，道路交通管理處罰條例第33
    條第1項第3款、第63條第1項第1款分別定有明文。又汽車行
    駛高速公路及快速公路，其車道之使用，除因交通事故及道
    路施工依臨時或可移動標誌指示或交通勤務警察指揮外，應
    依設置之交通標誌、標線或號誌之規定，無設置者，應依下
    列規定︰(一)在高速公路最高速限每小時90公里以上之路段，
    行駛速率低於每小時80公里之較慢速小型車，或在快速公路
    最高速限每小時80公里以上之路段，行駛速率低於每小時70
    公里之較慢速小型車，應行駛於外側車道，並得暫時利用緊
    臨外側車道之車道超越前車，(三)內側車道為超車道，但小型
    車於不堵塞行車之狀況下，得以該路段容許之最高速限行駛
    於內側車道。高速公路及快速公路交通管制規則第8條第1項
    第1款、第3款亦規定甚明。
三、經查抗告人即受處分人甲○○坦承駕駛車牌號碼8757-QP號
    自用小客車，於民國（下同）97年1月28日14時12分，行經
    國道3號公路南向261.4公里處，行駛於中線車道遭員警舉發
    之事實；而抗告人當時車行速度，經舉發員警以雷射測速儀
    測得為時速69公里，有內政部警政署高速公路警察局舉發違
    反道路交通管理處罰條例第Z00000000號通知單、違規舉發
    照片2幀附卷可稽（附於原審卷第25、47至48頁），而抗告
    人並坦承知悉國道3號高速公路之最高速限時速為110公里等
    情（詳抗告狀第5頁第4行），是抗告人於上開時、地有「未
    依規定行駛車道-慢速小型車違規行駛內側車道」違規情事
    ，應可認定。
四、抗告人雖以前詞置辯，惟查：
    (一)抗告人於舉發當時乃行駛於中線車道，而舉發員警之警
        車，乃停放於路肩外側之避車彎內，縱有抗告人所稱警
        車斜放之情事，亦不影響正常車道上之車輛行駛；況警
        車所在位置與抗告人車輛行駛之中線車道，相距達2車
        道之遠，有抗告人提出之違規現場照片2幀在卷可憑（
        附於原審卷第19頁），堪認告人辯稱乃因前方警車不當
        停放而減速，顯係卸責之詞，委不足採。
    (二)又本件取締違規所使用之雷射測速儀（系統器號UX0101
        86），於舉發當時業經檢驗合格並於檢定有效期間內，
        有內政部警政署國道公路警察局第八警察隊97年7月30
        日公警八交字第0970871608號函暨所附舉發照片2幀及
        經濟部標準檢驗局雷射測速儀檢定合格證書1份附卷可
        稽（附於原審卷第46至49頁）。準此，上開雷射測速儀
        既經檢驗合格，且抗告人遭舉發本件違規事實之日期係
        於上開測速儀檢定有效期限內，應可排除儀器故障、損
        壞等因素，該測速結果之準確性應可採信。雖抗告人質
        疑上開雷射測速儀所測得之車速數據不正確，然未提出
        任何證據以供本院參酌，顯係抗告人主觀臆測之詞，亦
        不足為其有利之認定。
    (三)又抗告人既領有汽車駕駛執照，並實際參與交通活動，
        自應隨時注意相關交通法規之修正，以及道路相關之使
        用限制及行車管制措施。抗告人既自承國道3號公路時
        並無設置交通標誌、標線或號誌，其行駛於上開高速公
        路時，自應遵守前揭高速公路及快速公路交通管制規則
        之相關規定，俾維大眾用路安全，至於相關交通法令宣
        導是否不足，上開高速公路路段應否增設警語提醒駕駛
        人，乃主管機關檢討調整之權責，尚難據此解免抗告人
        未依上開規定行駛車道之責。
五、綜上所述，抗告人既於前揭時地，有「未依規定行駛車道-
    慢速小型車違規行駛內側車道」之違規行為，洵堪認定，則
    原處分機關依道路交通管理處罰條例第33條第1項第3款、第
    63條第1項第1款，以及違反道路交通管理事件統一裁罰標準
    表等規定，裁處抗告人罰鍰新台幣4,000元，並記違規點數1
    點，核無違誤或不當，原裁定駁回抗告人之聲明異議，於法
    並無不合。故抗告人提起本件抗告，為無理由，應予駁回。
六、據上論斷，應依道路交通案件處理辦法第26條，刑事訴訟法
    第412條，裁定如主文。
中    華    民    國    97    年    11    月    13    日
                  刑事第五庭  審判長法  官  楊明章
                                    法  官  楊子莊
                                    法  官  戴勝利
以上正本證明與原本無異。
不得再抗告。
                                    書記官  陳淑貞
中    華    民    國    97    年    11    月    13    日


司法院資訊處製作；財團法人民間司法改革基金會備份。
